【裁判字號】    98,司執消債更,714
【裁判日期】    981110
【裁判案由】    更生事件
【裁判全文】
             臺灣高雄地方法院民事裁定
聲  請  人
即債務人    王聰在
債  權  人  臺灣土地銀行股份有限公司
法定代理人  蘇樂明
債  權  人  國泰世華商業銀行股份有限公司
法定代理人  汪國華
債  權  人  荷商荷蘭銀行股份有限公司台北分公司
法定代理人  經天瑞
債  權  人  渣打國際商業銀行股有限公司
法定代理人  麥侃哲
債  權  人  臺灣新光商業銀行股份有限公司
法定代理人  李增昌
債  權  人  遠東國際商業銀行股份有限公司
法定代理人  洪信德
債  權  人  萬泰商業銀行股份有限公司
法定代理人  韓傑輔
債  權  人  中國信託商業銀行股份有限公司
法定代理人  麥克迪諾馬
債  權  人  友邦國際信用卡股份有限公司
法定代理人  雷信堅
上列當事人聲請消費者債務清理事件，本院裁定如下：
    主  文
債務人所提如附件所示之更生方案應予認可。
    理  由
一、按債務人有薪資、執行業務所得或其他固定收入，法院認更
    生方案之條件公允者，得不經債權人會議可決，逕依債務人
    之聲請或依職權以裁定認可更生方案；法院為認可之裁定時
    ，因更生方案履行之必要，對於債務人在未依更生條件全部
    履行完畢前之生活程度，得為相當之限制，消費者債務清理
    條例第64條第1項、第62條第2項分別定有明文。
二、本件聲請人聲請更生，業經本院以97年度消債更字第826 號
    裁定開始更生程序在案，有上開裁定一份在卷可佐。查聲請
    人主張其每月收入約新台幣（下同）25,000元，業據其提出
    債權人清冊、財產收入狀況說明書、聲請人及其配偶與受扶
    養人之95年、96年所得清單及財政部臺灣省南區國稅局財產
    歸屬資料清單、勞健保投保證明為證，勘信為實。復參酌聲
    請人所提如附件所示之更生方案，聲請人以每1 個月為1 期
    ，共分96期、每期清償6,000 元，合計576,000 元，於每月
    8 日依附表所示之每期清償額，分別電匯給各債權人，清償
    比例已達本件無擔保及無優先權債權總額1,351,916 元之約
    42.6 %（ 計算式：576,000 元÷1,351,916 元＝0.426 ）
    ，債權人之債權已獲相當程度之清償。再查，以台灣省98年
    度最低生活費用每人每月9,829 元為標準，聲請人與其越南
    配偶共同扶養其未成年子女王宏宇（民國90年7 月23日生）
    、王紫庭（民國97年6 月15日生）二名，故聲請人每月需負
    擔之最低生活費用為19,658元（計算式：本人9,829 元＋未
    成年子女9,829 ×2 名÷2 ＝19,658元），以聲請人所提出
    上開每一個月清償6,000 元之更生方案，其所餘生活費用僅
     19,000元（ 計算式：25,000元－6,000 元＝19,0 00 元）
    ，已略低於上開19,658元之標準，且聲請人經本院通知，請
    其重新擬定更生方案後，亦迅予重新提出延長更生期限為8
    年之更生還款方案併提高清償成數及金額等情，當屬已盡其
    誠意及能力而為清償。綜上，本院認其條件核屬公允、適當
    且可行，且又查無同條例第63條所定不應認可之消極事由存
    在，爰不經債權人會議可決，予以認可該更生方案。
三、再查：聲請人名下雖有高雄縣鳳山市○○段17-3、17-18 地
    號土地及座落其上建號1390之建物（門牌號碼：高雄縣山
    市○○○街89巷1 弄16號），惟上開不動產（下稱系爭房地
    ）價值分別為土地公告現值及房屋課稅現值僅1,845,240 元
    「計算式為：1,041,840 ＋386,400 元（土地部分）＋417,
    000 元（建物部分）＝1,845,240 元」，且系爭房地已設定
    最高限額抵押權4,440,000 元予臺灣土地銀行股份有限公司
    ，復據該抵押權人向本院陳報債務人未清償擔保債權尚有2,
    745,998 元，兩者相減已屬負值，是以，上開不動產縱由聲
    請人自行處分或經法院強制執行予以拍賣，顯不足清償抵押
    權人之抵押債權，遑論尚有餘額清償無擔保及無優先權人之
    債權。上有財政部臺灣省南區國稅局財產歸屬資料清單、土
    地及建物登記第一類謄本、臺灣土地銀行股份債權陳報狀在
    卷可稽。且本件若強令聲請人處分其與家屬賴以棲生之自用
    住宅以供償債，不惟減損抵押債權人之抵押債權，於本件無
    擔保及無優先權債權人之債權受償亦無助益，且徒增聲請人
    及其共同生活家屬生活費用之支出，反不利於本件更生程序
    之進行，殊違消費者債務清理條例謀求消費者經濟生活更生
    之立法意旨，併予敘明。再按消費者債務清理條例第64條第
    2 項規定，有下列情形一者，法院不得為前項之認可：其中
    第三款，無擔保及無優先權債權受償餘額，顯低於法院裁定
    開始更生程序時，依清算程序所得受償之總額。其立法目的
    係以債務人將來有繼續性及反覆性收入之望為前提，鼓勵債
    務人利用更生程序，避免清算程序，無非在於更生程序對於
    債權人可獲較高之清償額度，亦即所謂之清算價值保障原則
    ，寓有給予債務人期待依更生方案清償完畢後，有重新出發
    而得更生重建之機會。是以，審酌如附件所示之更生方案，
    無擔保及無優先權債權受償總額合計576,000 元，明顯高於
    依清算程序所得受償之總額，自是符合上開規定之意旨。
四、末查：以聲請人目前之信用，已殊難再有向他人貸款之機會
    ，且考量其收入並不豐厚，自無多餘金錢及能力供其揮霍或
    奢侈、浪費之可能，復以債務人將長時期履行債務義務，自
    當努力工作，以期待將來重新出發，並藉此改善其消費習慣
    ，故本院認無限制其生活程度之必要。又債務人如附件之更
    生方案既經本院認可，債務人應即自行與各債權人連繫，儘
    速依更生方案之條件清償債務，乃屬當然。
五、爰依消費者債務清理條例第64條第1 項裁定如主文。
中    華    民    國    98    年    11    月   10    日
              民事執行處    司法事務官  陳敬程
上為正本係照原本作成。
不同意更生方案之債權人如不服本裁定，應於裁定送達後10日內
，以書狀向本院司法事務官提出異議。
中    華    民    國    98    年    11    月   10    日
                            書  記  官  徐麗紅

司法院資訊處製作；財團法人民間司法改革基金會備份。
